臺灣士林地方法院民事判決　98年度勞再易字第1號
再審原告　　黃祥二
再審被告　　朝欽實業股份有限公司
法定代理人　徐吉永
訴訟代理人　李建民律師
上列當事人間請求損害賠償事件，再審原告對於本院民國98年6
月11日97年度勞簡上字第14號確定判決提起再審之訴，本院於
100年4月28日言詞辯論終結，判決如下：
    主  文
再審之訴駁回。
再審訴訟費用新台幣仟壹佰伍拾元由再審原告負擔。
    事實及理由
一、再審原告再審意旨略以：
  (一)再審原告主張應依行政院台76勞動字第2255號函釋計算平均
    薪資應計入之月份，即應採94年11月至95年4 月之薪資為計
    算平均薪資之月份，並應包括未休假之薪資，依再審原告於
    96年1 月10日寄予再審被告之電子郵件「薪資計算」所示，
    再審原告當時所提出單就資遣費之計算金額為409,909 元，
    其中即包括未休假之薪資，詎再審被告之資遣費計算卻將病
    假請領半薪之月份計入，明顯違反前開函釋，又未將再審原
    告未休假部分計入平均薪資，更違反勞動基準法第39條及內
    政部80年2 月6 日台80勞動二字第01741 號函之規定甚明。
    故原審誤認兩造對資遣費之差異不大，而有達成和解之心證
    ，顯然違背經驗法則及最高法院69年度台上字第771 號判例
    ，並有違背法令之情形。
  (二)勞工保險條例第11條及其施行細則第14條規定，各投保單位
    應於其所屬勞工到職、入會、到訓之當日申報加保。於其所
    屬勞工離職、退會、結訓之當日申報退保。依一般通常概念
    ，勞工有上班則雇主應幫勞工投保勞保，故再審原告要求再
    審被告恢復其勞保，即表達其要求復行（到）職之意思表示
    ，若是終止勞動契約，又何需多此一舉？況再審原告於95年
    12月6 日提出以電子郵件撤回終止勞動契約之意思表示，爾
    後再審被告即於95年12月8 日以存證信函通知恢復勞保，顯
    見再審原告撤回終止勞動契約意思表示已到達再審被告並獲
    接受，雙方已合意恢復勞動關係，該勞動關係嗣後於96年1
    月31日由再審被告終止，亦有再審被告之訴訟代理人之證詞
    可證。再者，依勞動基準法第10條所示「不定期契約繼續履
    行原約時，勞工前後工作年資，應合併計算。」故兩造間之
    勞動契約仍屬有效存續，其勞動條件仍然相同，再審被告應
    給付再審原告預告工資與95年12月及96年1 月之薪資。
  (三)96年1 月4 日之勞資爭議協調會，係再審原告於95年12月6
    日以電子郵件向台北市政府勞工局提出，並有申請書可稽，
    依申請書內容可知，再審原告係以該存證信函表達希望再審
    被告若不予復職則應依法辨理資遣。勞工局協調承辦人於開
    會時亦僅是將95年12月6 日之申請書上所載之請求轉載於會
    議紀錄中，該終止勞動契約之表示並於同日以電子郵件發函
    撤回，已如前述，並非原審確定判決所認定96年1 月4 日協
    調會再審原告始提出主張於95年12月6 日終止勞動契約。
  (四)依勞動基準法第2 條第4 款規定，平均工資謂計算事由發生
    之當日前6 個月內所得工資總額除以該期間之總日數所得之
    金額。原審確定判決卻以最近3 個月計算平均薪資，顯有違
    前開規定。
  (五)原審確定判決計算投保薪資時，未將油資津貼計入，然再審
    被告係受訴外人第一銀行及慶豐銀行委任，為銀行應收帳款
    之催收工作，再審原告係在再審被告公司擔任催收員，職務
    即以電話或至客戶端催繳應收支帳款，故油資津貼係勞務之
    對價，並為經常性之給與，原確定判決前稱為薪資之一部，
    後又謂非薪資，判決顯然前後矛盾，難謂合法。
  (六)原審確定判決有民事訴訟法第496 條第1 項第1 款之再審事
    由存在，爰提起本件再審之訴。
  (七)並聲明：1.本院97年度勞簡上字第14號判決廢棄；2.再審被
    告應給付再審原告214,605 元及自起訴狀繕本送達翌日即97
    年1 月12日起至清償日止，按年息百分之五計算之利息（詳
    本院卷第74頁）。
二、再審被告則抗辯：
  (一)兩造於96年1 月20日當面協商以328,640 元確定資遣數額，
    並經原確定判決認定兩造已達成和解，足證原確定判決資遣
    費部分已經雙方和解確定金額為328,640 元，再審原告任意
    指摘原確定判決有民事訴訟法第496 條第1 項第1 款之再審
    事由，顯無理由。
  (二)並答辯聲明：再審原告之訴駁回。
三、本院之判斷：
    再審原告以原審法院（本院97年度勞簡上字第14號）有民事
    訴訟法第496 條第1 項第1 款之再審事由，提起再審之訴，
    茲審酌如下：
  (一)按民事訴訟法第496 條第1 項第1 款所謂適用法規顯有錯誤
    ，係指確定判決所適用之法規，顯然不合於法律規定，或與
    司法院現尚有效及大法官會議之解釋，或本院尚有效之判例
    顯然違反，或消極的不適用法規，顯然影響判決者而言，不
    包括漏未斟酌證據及認定事實錯誤之情形在內，苟事實審法
    院依卷內所附之證據資料加以取捨、判斷，而為事實之認定
    ，就令其認定事有認定事實錯誤、漏未審酌證據、取捨證據
    失當及裁判不備理由等情事，亦與適用法規顯有錯誤之再審
    事由有間（最高法院60年台再字第170 號判例、63年台上字
    880 號判例、69年台再字第131 號判決、80年台上字第1326
    號、86年度台再字第102 號判決要旨參照）。
  (二)再審原告主張其當時提出之資遣費計算金額為409,909 元，
    原審誤認再審原告當時請求之資遣費為358,370 元，與兩造
    資遣費和解金額328,640 元差異不大，故兩造有達成和解之
    心證，顯然違背經驗法則及最高法院69年度台上字第771 號
    判例，而有民事訴訟法第496 條第1 項第1 款之再審事由等
    語，惟查，原審法院針對兩造已於96年1 月20日就資遣費達
    成以328,640 元和解協議之事實，已於原確定判決理由中詳
    為闡述（詳參原確定判決得心證之理由欄(一)、1.、(1)），至
    原審關於「上訴人（按即再審原告）當時請求之資遣費為35
    8,370 元，而和解之金額則為328,640 元，其間差距僅2 萬
    多元....」之論述（詳原確定判決得心證之理由欄(一)、1.、
    (2)），係原審對於再審原告主張和解內容對其顯失公平而無
    效乙節所為之論述，並非原審認定兩造就資遣費是否成立和
    解之論據，是再審原告主張原審認定兩造對資遣費之差異不
    大，而有達成和解之心證，顯然違背經驗法則及最高法院69
    年度台上字第771 號判例云云，顯有誤解，洵非可採。況縱
    認再審原告主張兩造對於資遣費計算金額原存有歧異乙節非
    虛，然再審原告係就業已發生之資遣費請求權，與再審被告
    協商後，本於自由意志達成和解，並非預先拋棄勞動基準法
    所定有關資遣費之相關權利，亦無違反勞動基準法強制規定
    ，自無礙前開和解契約之效力，亦無顯失公平及無效可言。
    再審原告主張和解內容顯失公平而無效云云，亦非可採。
  (三)又再審原告主張其於95年12月6 日提出以電子郵件撤回終止
    勞動契約之意思表示，爾後再審被告即於95年12月8 日以存
    證信函通知恢復勞保，顯見再審原告撤回終止勞動契約意思
    表示已到達再審被告並獲接受，雙方已合意恢復勞動關係，
    該勞動關係嗣後於96年1 月31日由再審被告終止，故原審認
    定係由再審原告終止勞動契約，顯有民事訴訟法第496 條第
    1 項第1 款之再審事由等語，然查，原審法院對於兩造間之
    勞動契約係由再審原告終止，而非再審被告終止乙節，業於
    原確定判決理由中論述綦詳（詳參原確定判決得心證之理由
    欄(三)），再審原告雖主張其於95年12月6 日以存證信函向再
    審被告為終止勞動契約之意思表示後，即於當日以電子郵件
    撤回終止勞動契約之意思表示，再審被告嗣即於95年12月8
    日以存證信函通知恢復勞保，顯見再審原告撤回終止勞動契
    約意思表示已到達再審被告並獲接受，雙方已合意恢復勞動
    關係等語，然查，再審原告業於95年12月6 日以存證信函向
    再審被告為終止勞動契約之意思表示，並經再審被告於翌日
    收受，此有上開存證信函影本在卷可稽（詳原第一審卷第55
    、56頁），又再審原告於95年12月6 日寄發之電子郵件，其
    內容僅係要求再審被告儘速回復其勞保，是否可解釋為撤回
    終止勞動契約之意思表示，已有疑義，再者，再審原告於同
    日（即95年12月6 日）亦向臺北市政府勞工局寄發電子郵件
    申請勞資爭議協調，觀諸再審原告前開電子郵件所附勞資爭
    議協調申請書之內容，其請求事項為「依法給付資遣費、積
    欠工資、預告工資、回復勞保、補足勞退金及開立非自願離
    職證明。」（詳本院卷第16、17頁），多屬終止勞動契約後
    ，員工所欲請求之費用及離職證明，衡諸當時再審被告亦尚
    未對再審原告終止勞動契約，倘非再審原告業已對再審被告
    為終止勞動契約之意思表示，再審原告主觀上豈會為前開事
    項之請求，顯然再審原告當時主觀上認為終止勞動契約請求
    資遣費等費用與回復勞保、補足勞退金，係屬二事，始會於
    寄發終止勞動契約之存證信函予再審被告後，復於當日寄發
    請求再審被告回復其勞保之電子郵件，是自難認再審原告於
    95年12月6 日寄發之電子郵件係屬撤回終止勞動契約之意思
    表示。況再審被告否認其有收受再審原告於95年12月6 日寄
    發之電子郵件，且該電子郵件之收件人並非再審被告之法定
    代理人，再審原告亦未證明該收件人有代再審被告接受該意
    思表示之權限，則再審原告主張其業已向再審被告撤回前開
    終止勞動契約之意思表示云云，並非可採。至再審被告雖於
    95年12月8 日將再審原告恢復勞保，並表示希望再審原告至
    桃園上班，然兩造之勞動契約既已於95年12月7 日終止，自
    不因再審被告將再審原告復保，或徵詢再審原告是否願接受
    桃園之職缺，而使兩造間之勞動契約當然恢復效力，是再審
    原告主張再審被告於95年12月8 日以存證信函通知恢復勞保
    ，顯見再審原告撤回終止勞動契約意思表示已到達再審被告
    並獲接受，雙方已合意恢復勞動關係云云，顯非可採；另再
    審原告主張離職證明書記載再審原告之離職日期為96年1 月
    31日，及再審被告於原審之訴訟代理人黃瑞博在原審陳稱兩
    造係於96年1 月31日終止勞動契約等情，亦經原審確定判決
    認定前開證據無礙兩造勞動契約早於95年12月7 日即已終止
    而不存在之效力，並詳予敘明論駁之理由（詳參原確定判決
    得心證之理由欄(三)、2.），按認定事實、取捨證據，本屬法
    院之職權，原確定判決依兩造之主張及所提證據資料，認定
    兩造之勞動契約係由再審原告終止，而非再審被告所終止之
    事實，及離職證明書、再審被告於原審之訴訟代理人黃瑞博
    之前開陳述為不可採，乃原審法院認定事實、取捨證據之職
    權行使，並無違背法令可言。是再審原告主張原確定判決前
    開認定違背法令云云，洵非可採。
  (四)再審原告復主張關於其請求失業給付及提早就業獎助津貼短
    少損失部分，原確定判決以最近3 個月計算平均薪資，顯有
    違勞動基準法第2 條第4 款之規定，且再審被告給付再審原
    告之油資津貼係勞務之對價，並為經常性之給與，故計算投
    保薪資時，應將油資津貼計入，又原確定判決前稱為薪資之
    一部，後又謂非薪資，顯然前後矛盾，原確定判決顯然違背
    法令等語。經查：
    (1)按失業給付及提早就業獎助津貼之法源依據為就業保險法
      第16條及第18條，因此關於再審原告本件失業給付及提早
      就業獎助津貼損失之計算，自應以就業保險法所規定之月
      投保薪資為計算之基礎；又就業保險法所指之月投保薪資
      （依就業保險法第40條，月投保薪資係準用勞工保險條例
      第14條及相關規定辦理），依勞工保險條例第14條第1 項
      之規定，係指由投保單位按被保險人之「月薪資總額」，
      依投保薪資分級表之規定，向保險人申報之薪資；又前開
      所指「月薪資總額」，依勞工保險條例施行細則第27條第
      1 項（99年11月19日修正公布，修正前為第32條第1 項）
      規定「本條例第14條第1 項所稱月薪資總額，以勞動基準
      法第2 條第3 款規定之工資為準；其每月收入不固定者，
      以最近3 個月收入之平均為準；實物給與按政府公布之價
      格折為現金計算。」，是收入固定者，月薪資總額以勞動
      基準法第2 條第3 款規定之工資為準，收入不固定者，月
      薪資總額則以最近3 個月收入之平均為準，並非以勞動基
      準法第2 條第4 款規定之平均工資為準。查依據再審原告
      於原第一審法院提出之薪資明細（詳原第一審卷第26頁）
      ，其總薪資之一部分屬業績性質之績效獎金，並非固定，
      是其留職停薪前之收入亦非固定，揆諸前開規定及說明，
      原確定判決以再審原告留職停薪前即95年5 月之前最近3
      個月薪資收入為基準，計算再審原告之月薪資總額，再對
      照勞工保險條例薪資分級表之等級，認定再審原告於95年
      5 月份之月投保薪資應為第18級36,300元，適用法規並無
      違誤。是再審原告主張原確定判決以最近3 個月計算平均
      薪資，未依勞動基準法第2 條第4 款規定計算前6 個月平
      均薪資，適用法規顯有錯誤云云，難認有據。
    (2)承前所述，本件再審原告月投保薪資計算所依憑之月薪資
      總額係以再審原告95年5 月之前最近3 個月收入之平均為
      準，復按前開所指收入，應認係勞工勞動之對價，須符合
      勞務性給與及經常性給與之性質。職是，於決定某給付是
      否為工資時，應從勞動契約觀點，以該給付之性質，是否
      與勞務之提出處於對價關係之經常性給與為斷。至於其給
      付名義為何，則非所問。本件再審原告雖主張其在再審被
      告公司擔任催收員，職務即以電話或至客戶端催繳應收支
      帳款，故油資津貼係勞務之對價，並為經常性之給與，故
      計算投保薪資時，應將油資津貼2,000 元計入云云，然查
      ，再審被告於原審時陳稱：「2,000 元油資津貼是該單位
      主管給他們的補貼。公司每一個月都會給各單位油資獎勵
      ，獎勵出去拜訪客戶，每個月給的錢不一定，單位主管如
      何核發沒有規定... 」等語（詳原審卷第113 頁），且觀
      諸再審原告於原第一審提出之薪資單，亦無該項給付之列
      載（詳原第一審卷第27-30 頁），難認係屬經常性給與，
      是上開油資津貼，應僅具勉勵勞工之目的，且給付金額不
      固定，自難謂係屬勞務對價之經常性給與，原確定判決認
      定上開油資津貼非勞務對價之經常性給與，而未將該油資
      津貼計入再審原告之月薪資總額，其認事用法尚無不合。
      是再審原告指摘原確定判決適用法規錯誤云云，洵非可採
      。至原確定判決雖確於計算再審原告95年12月1 日至6 日
      之薪資時，將油資津貼2,000 元計入，另於計算失業給付
      及提早就業獎助津貼損失時，未將油資津貼2,000 元計入
      ，惟查，再審被告同意給付再審原告之每月薪資（含獎金
      、津貼等），係屬兩造本於私法關係得合意形成之範疇，
      再審被告於前審對於2,000 元津貼既不爭執（詳第一審卷
      第61頁），原確定判決依兩造不爭執之每月薪資金額計算
      再審原告95年12月1 日至6 日之薪資，於法並無違背；然
      失業給付及提早就業獎助津貼係政府依就業保險法對勞工
      所為之給付，因此，計算失業給付及提早就業獎助津貼損
      失所依憑之勞工月投保薪資，自非兩造得合意變更之範疇
      ，本院自應依上開法令規定，核實認定再審被告所為之各
      項給付，是否屬於月投保薪資之範圍，又油資津貼非屬月
      薪資總額之範圍，俱如前述，則原確定判決於計算失業給
      付及提早就業獎助津貼損失時，未將油資津貼計入月薪資
      總額而為計算，於法並無不合，自不生裁判前後矛盾之問
      題，併此敘明。
四、綜上所述，再審原告以原審確定判決有民事訴訟法第496 條
    第1 項第1 款之再審事由，提起本件再審之訴，顯無理由，
    應予駁回。
五、訴訟費用負擔之依據：依民事訴訟法第78條。
中    華    民    國   100    年    5     月    12    日
                  民事第一庭  審判長法  官  俞慧君
                                    法  官  林政佑
                                    法  官  陳燁真
以上正本證明與原本無異。
本件判決不得上訴。
中    華    民    國   100    年    5     月    13    日
                                    書記官  謝達人